【裁判字號】    89,再,3
【裁判日期】    890825
【裁判案由】    清償債務
【裁判全文】
臺灣宜蘭地方法院民事裁定  八十九年度再字第三號
    再審聲請人  甲○○
                          送達.
    再審相對人  華南商業銀行股份有限公司
                          設台北市○○○路○段三十八號
    法定代理人  許德南    住同.
右當事人間聲請支付命令事件，再審聲請人對本院羅東簡易庭於民國八十八年九月三
十日八十八年度羅促字第六四九九號確定支付命令聲請再審，本院裁定如左：
    理      由
再審之聲請駁回。
聲請費用由再審聲請人負擔。
    理    由
一、按再審之訴，應自判決確定時起，於三十日之不變期間內提起，但再審之理由知
    悉在後者，自知悉時起算，民事訴訟法第五百條第一項及第二項前段定有明文。
    而已確定之裁定依民事訴訴法第五百零七條之規定，對於上開規定準用之。又支
    付命令係屬裁定之性質（最高法院六十八年度臺上字第二六八四號判例意旨參照
    ），自亦準用上開之規定。另按對於第二審判決於上訴期間內提起上訴，第三審
    法院以其上訴另有其他不合法情形，以裁定駁回其上訴者，對原判決提起再審之
    訴時，其再審期間不變期間固應自裁定確定之翌日起算。但對第二審判決已逾上
    訴期間後之上訴，第三審法院以上訴逾期為不合法裁定駁回者，其再審不變期間
    仍應自原判決確定之翌日起算，不得自駁回上訴裁定確定翌日起算再審不變期間
    ，最高法院七十八年台抗字第一四九號著有判例可資參照。
二、本件聲請意旨略以：再審相對人前因給付票款事件，經聲請鈞院以八十八年度羅
    促字第六四九九號支付命令，命再審聲請人清償新台幣一百五十萬元，其理由乃
    係以其持有再審聲請人所簽發之支票五紙，屆期未獲兌現之故。惟上開五紙支票
    均經發票人即再審聲請人於票面上禁止背書轉讓，並指定第三人稜威福股份有限
    公司為受款人，再審相對人雖於嗣後取得系爭五張支票，惟系爭支票既經再審聲
    請人於票面禁止背書轉讓，再審相對人非受款人或票據權利人，自不得本於票據
    關係請求，惟鈞院未駁回其聲請，其適用法規即顯有錯誤。又再審聲請人因工作
    關係長駐花蓮，致未能收受上開支付命令，嗣再審聲請人於八十九年二月間始得
    知有此文件寄存於派出所，並即提出異議，惟遭鈞院以異議已逾二十日之不變期
    間為由，駁回異議，經提出抗告，亦遭臺灣高等法院於八十九年四月二十九日以
    裁定駁回抗告確定，故本件再審應自駁回抗告之裁定確定時起算，從而本件未逾
    再審之期限，為此爰依民事訴訟法第四百九十六條第一項第一款及五百零七條等
    規定聲請再審。
三、查再審相對人即債權人向本院聲請之八十八年羅促字第六四九九號支付命令，於
    再審聲請人部分業於八十八年十月二十三日寄存送達於警察機關，且該支付命令
    已因債務人未於二十日內提出異議，而於八十八年十一月十三日確定等事實，經
    本院調取上開支付命令卷宗，核閱無訛，故再審聲請人最遲應於系爭支付命令確
    定後之三十日內聲請再審，惟竟遲於八十九年六月八日始依民事訴訟法第四百九
    十六條第一項第一款之規定聲請本件再審，顯已逾越三十日之不變時間。雖再審
    聲請人辯稱：系爭支付命令已經其於嗣後提出異議，且於遭本院駁回後向臺灣高
    等法院提起抗告，而於八十九年四月二十九日遭抗告駁回，故聲請再審之不變期
    間應自駁回抗告之裁定確定時起算云云。然查，當事人逾越上訴期間之上訴，遭
    上級審法院以上訴逾期為由時，參諸上揭判例所示，仍應自原判決確定之翌日起
    算再審不變期間，否則無異許當事人依其個人意思延展再審法定不變期間，自非
    法之所許，而此情形於對確定之支付命令聲請再審時，亦應為相同之解釋。是本
    件再審聲請人對系爭支付命令所提出之異議，遭本院及臺灣高等法院以異議逾期
    為由而駁回，依上開判例之意旨，再審之不變期間仍須以系爭支付命令確定之翌
    日起算，當無任由當事人於支付命令確定後任意提起異議，而延展再審不變期間
    之起算。此外，再審聲請人亦係對系爭確定之支付命令聲請再審，而非對上開臺
    灣高等法院所為之確定裁定聲請再審，從而本件聲請再審之不變期間即無自臺灣
    高等法院前揭裁定確定之翌日起算之情形，再審聲請人上述主張，自不足採。執
    此，再審聲請人之聲請再審既已逾三十日之不變期間，揆諸首揭法條，其聲請為
    不合法，應予駁回。
四、據上論結，依民事訴訟法第九十五條、第七十八條，裁定如主文。
中      華      民      國    八十九    年      八      月    二十五    日
                                  臺灣宜蘭地方法院民事庭
~B審判長法官  周煙平
~B法      官  周健忠
~B法      官  邱景芬
右正本證明與原本無異
如對本裁定抗告須於裁定送達後十日內向本院提出抗告狀(應附繕本)
中      華      民      國    八十九    年      九      月      三      日
~B法院書記官  林竹根


司法院資訊處製作；財團法人民間司法改革基金會備份。
